【裁判字號】    89,台上,5176
【裁判日期】    890831
【裁判案由】    偽造文書
【裁判全文】
最高法院刑事判決                              八十九年度台上字第五一七六號
    上  訴  人  甲○○
右上訴人因偽造文書案件，不服台灣高等法院台中分院中華民國八十七年六月十八日
第二審判決（八十七年度上訴字第五九七號，起訴案號：台灣南投地方法院檢察署八
十五年度偵字第三九六六號），提起上訴，本院判決如左：
    主  文
上訴駁回。
    理  由
一偽造文書部分：
按刑事訴訟法第三百七十七條規定，上訴於第三審法院，非以判決違背法令為理由，
不得為之。是提起第三審上訴，應以原判決違背法令為理由，係屬法定要件。如果上
訴理由狀並未依據卷內訴訟資料，具體指摘原判決不適用何種法則或如何適用不當，
或所指摘原判決違法情事，顯與法律規定得為第三審上訴理由之違法情形，不相適合
時，均應認其上訴為違背法律上之程式，予以駁回。本件上訴意旨略稱：(一)、證人藍
文斌是否參加會首蔣吉川之互助會，藍文斌是否有授權上訴人甲○○代其填寫標單標
會及有無收到會款，與上訴人是否成立偽造文書罪有重要關連，上訴人於原審聲請再
傳訊該證人，原審以該證人與上訴人有姻親關係，其證言難免偏頗，未再傳訊，有應
於審判期日調查之證據而未予調查之違法。(二)、證人藍文斌於第一審曾證稱：伊有參
加蔣吉川之互助會，於民國八十四年十一月二十五日以四千元得標，得款新台幣（下
同）六十一萬二千元，是伊打電話委託甲○○代標等情。原判決對此有利於上訴人之
證據未予採信，復未說明其理由，有判決不備理由之違法等語。
惟查原判決認定上訴人有原判決事實欄所記載之行使偽造私文書犯行，係依憑告訴人
蔣吉川之代理人蔣王秀之供述，上訴人之相關供述、證人藍文斌之證言及共同被告吳
央任之供述，卷附之互助會會單影本等相關證據，予以綜合判斷，因而撤銷第一審關
於上訴人部分之判決，改判論處上訴人行使偽造私文書，足以生損害於他人罪刑，除
引用第一審判決書所記載之證據，並於理由內詳加說明。而以第一審調查中證人藍文
斌與上訴人及共同被告吳央任經隔離訊問結果，關於上訴人究於何時何地將得標之會
款交與藍文斌，藍文斌所言與上訴人所供不符，且相去甚遠。而關於藍文斌每月應繳
之會款究如何交付，藍文斌所證與吳央任所供亦各異其趣，倘上訴人以藍文斌名義入
會及標會係經藍文斌之授權或同意，彼等所供理當一致，而竟不相符。且藍文斌又係
上訴人之妹婿，證言難免偏頗之虞，因認藍文斌於第一審之證言，係護上訴人之詞
，不足採為有利之證據。因就上訴人否認犯罪，所辯各節，認係卸責之詞，不足採信
，於理由內予以指駁。並以此部分待證事實已臻明確，證人藍文斌核無傳訊之必要。
復明公訴意旨另以：上訴人於八十四年十二月十二日冒用會員「阿春」（即林月春
）名義標會，涉連續犯行使偽造私文書罪嫌部分，尚屬不能證明，基於審判不可分原
則，不另為無罪之諭知。所為論斷，均有卷存資料可資覆按，從形式上觀察，並無所
謂違背法令之情形存在。按證據之取捨及其證明力如何，法院依法有自由判斷之權。
證人藍文斌於第一審雖證稱：「（我）參加八十四年十月二十五日至八十七年十二月
二十五日之會，我八十四年十一月二十五日得標四○○○元。」「打電話委託甲○○
代標，請他寫四○○○元，得標拿了六一二、○○○元。」等語。但經隔離訊問結果
，有關甲○○於何時、何地將得標會款交與藍文斌，藍文斌每月應繳之會款如何交付
等情，藍文斌之證言與上訴人及其丈夫吳央任之供述相歧異，原審綜合其他相關證據
，因認藍文斌此部分之證言係護之詞，不足採信，已引用第一審判決之證據，於理
由予以說明，難謂有理由不備之情形。證人在偵查中或審判中，已經合法訊問，其陳
述明確別無訊問之必要者，不得再行傳喚，刑事訴訟法第一百九十六條定有明文。上
訴人雖曾於原審聲請再傳喚證人藍文斌調查其是否有參加本件之互助會及是否有授權
上訴人標會及取得會款等情。然對此待證事實，該證人已於第一審到庭陳述在卷，但
為原審及第一審判決所不採，已於理由內詳加論述，有如上述。原判決並於理由內說
明此部分待證事項已臻明確，該證人無再行傳訊之必要，亦難指為有調查未盡之情形
。其餘上訴意旨未依據卷內資料具體指摘原判決有何違背法令之情形，徒憑己意，就
原判決證據取捨及判斷證據證明力之職權行使，漫指其違法，再為事實之爭執，難認
合法上訴第三審之理由。此部分上訴為違背法律上之程式，應予駁回。
二詐欺部分：
按刑事訴訟法第三百七十六條所列各罪之案件，經第二審判決者，不得上訴於第三審
法院，法有明文。本件上訴人牽連犯詐欺罪部分，原判決及起訴書認係成立及涉犯刑
法第三百三十九條第一項之罪，核屬刑事訴訟法第三百七十六條第四款之案件，依上
開說明，既經第二審判決，自不得上訴於第三審法院。縱此部分與前述上訴人偽造私
文書罪部分有牽連犯關係，為裁判上一罪，但其偽造私文書罪部分之上訴為不合法，
本院應從程序上予以駁回，而無從為實體上判決，對於輕罪部分之此部分，亦無從適
用審判不可分原則，為實體上審判。上訴人竟復一併提起上訴，顯為法所不許，應予
駁回。
據上論結，應依刑事訴訟法第三百九十五條前段，判決如主文。
中      華      民      國    八十九    年      八      月    三十一    日
                              最高法院刑事第五庭
                                  審判長法官  董  明  霈
                                        法官  丁  錦  清
                                        法官  林  茂  雄
                                        法官  王  居  財
                                        法官  張  祺  祥
      右正本證明與原本無異
                                              書  記  官
中      華      民      國    八十九    年      九      月      七      日


司法院資訊處製作；財團法人民間司法改革基金會備份。
